臺灣臺南地方法院刑事判決　
110年度金訴字第76號
公  訴  人  臺灣臺南地方檢察署檢察官
被      告  張沂芠



上列被告因洗錢防制法等案件，經檢察官提起公訴（110年度偵
字第2984號）及移送併辦（110年度偵字第4599號），被告於本
院準備程序中就被訴事實為有罪之陳述，經告知簡式審判程序之
旨，並聽取被告與公訴人意見後，本院合議庭裁定改由受命法官
獨任進行簡式審判程序，判決如下：
    主  文
張沂芠幫助犯洗錢防制法第十四條第一項之洗錢罪，處有期徒刑
貳月，併科罰金新臺幣壹萬元，罰金如易服勞役，以新臺幣壹仟
元折算壹日。
    事  實
一、張沂芠能預見提供自己金融機構帳戶之存摺、提款卡與密碼
    供他人使用，可能因此遭他人自行或轉由不詳詐欺人士使用
    供實行詐欺取財犯罪，作為詐欺被害人並指示被害人匯入款
    項之用，再將該犯罪所得提取轉出，製造金流斷點，以掩飾
    犯罪所得真正去向而逃避檢警追緝，仍基於容任該結果發生
    亦不違背其本意之幫助詐欺取財與幫助洗錢之不確定故意，
    於民國109年11月29日晚間9時13分許，在臺南市○區○○路0段
    000號統一超商金昇門市，將其所申辦之中國信託商業銀行
    帳號000000000000號帳戶（下稱中國信託帳戶）之提款卡密
    碼更改為115588後，交寄予真實姓名年籍不詳自稱「林曉芬
    」之人使用，以此方法將中國信託帳戶資料提供他人使用。
    嗣詐欺集團成員取得中國信託帳戶提款卡及密碼後，即意圖
    為自己不法之所有，共同基於詐欺取財及洗錢之犯意聯絡，
    各為下列行為：
　㈠不詳詐欺集團成員於109年11月28日下午4時許，致電陳曉慧
    ，佯稱為網路賣家服務人員，因網站遭駭客入侵，導致其訂
    單錯誤，須依指示操作更正云云，致陳曉慧陷於錯誤，依詐
    欺集團成員指示，於同年12月1日下午5時許，匯款新臺幣(
    下同)7萬9,988元至張沂芠中國信託帳戶。
　㈡不詳詐欺集團成員於109年12月1日下午4時27分許，致電王政
    㨗，佯稱為網路賣家，誤將其訂單重複訂購12筆，須依指示
    操作更正云云，致王政㨗陷於錯誤，依詐欺集團成員指示，
    於同日下午5時34分許，匯款2萬9,988元至張沂芠中國信託
    帳戶。
二、案經陳曉慧訴由高雄市政府警察局苓雅分局；王政㨗訴由臺
    南市政府警察局永康分局報告臺灣臺南地方檢察署檢察官偵
    查起訴及移送併辦。
    理  由
一、本案被告張沂芠所犯為死刑、無期徒刑、最輕本刑3年以上
    有期徒刑以外之罪，亦非高等法院管轄之第一審案件，其於
    準備程序中就被訴事實為有罪之陳述，經告知簡式審判程序
    之旨，並聽取檢察官及被告之意見後，本院合議庭依刑事訴
    訟法第273條之1第1項規定裁定進行簡式審判程序，是本案
    之證據調查，依同法第273條之2規定，不受同法第159條第1
    項、第161條之2、第161條之3、第163條之1及第164條至第1
    70條所規定證據能力認定及調查方式之限制，合先敘明。
二、上揭事實，業據被告於本院審理時坦承不諱（見本院卷第65
    、137、141頁），且經證人即告訴人陳曉慧、王政㨗於警詢
    證述明確（見警一卷第9至11頁；警二卷第11至13頁），並
    有通訊軟體LINE對話紀錄、告訴人陳曉慧提出之手機轉帳翻
    拍照片、告訴人王政㨗提出之網路轉帳翻拍畫面及中國信託
    帳戶客戶資料及交易明細存卷可參（見警一卷第15、19至41
    頁；警二卷第23至25、43頁），足認被告前開任意性自白與
    事實相符，堪以採信。是本案事證明確，被告上開犯行洵堪
    認定，應予依法論科。　　
三、論罪科刑：
　㈠核被告所為，係犯刑法第30條第1項前段、第339條第1項之幫
    助詐欺取財罪，及刑法第30條第1項前段、洗錢防制法第14
    條第1項之幫助一般洗錢罪。
　㈡被告以交付上開中國信託帳戶提款卡之一行為，侵害告訴人
    陳曉慧、王政㨗之財產法益，且係同時觸犯幫助詐欺取財罪
    及幫助一般洗錢罪，為想像競合犯，應依刑法第55條本文規
    定，從一重論以幫助一般洗錢罪。
　㈢檢察官移送併辦部分，核與本案起訴之犯罪事實屬裁判上一
    罪關係，均為起訴效力所及，本院自應併予審酌。
　㈣被告係對正犯資以助力而實施犯罪構成要件以外之行為，為
    幫助犯，應依刑法第30條第2項規定，按正犯之刑減輕之。
　㈤另犯第14條、第15條之罪，在偵查或審判中自白者，減輕其
    刑，洗錢防制法第16條第2項定有明文。被告於本院審理時
    就幫助一般洗錢犯行自白不諱，爰依上揭規定，減輕其刑，
    並依法遞減輕之。
　㈥爰審酌被告輕易將其中國信託帳戶提款卡及密碼提供予他人
    ，枉顧該帳戶資料可能遭有心人士利用以作為財產犯罪工具
    之危險，影響社會治安且有礙金融秩序，助長詐欺犯罪盛行
    ，並使檢警對於詐欺取財犯罪之追查趨於困難，犯罪所得遭
    領出後，形成金流斷點，嚴重破壞社會秩序、正常交易安全
    及人與人間之相互信賴，所為殊值非難，惟念被告並未實際
    參與本案詐欺取財、洗錢之犯行，且犯後坦承犯行不諱，態
    度尚可，復審酌其已與告訴人王政㨗達成調解並賠償完畢，
    有本院110年度南司刑移調字第172號調解筆錄、轉帳紀錄及
    公務電話紀錄在卷可證（見本院卷第79至80、121、145至14
    7頁），另未能與告訴人陳曉慧達成和解、賠償告訴人陳曉
    慧之損害，兼衡被告之犯罪動機、目的、手段、於本案中之
    角色、分工、涉案情節、告訴人遭詐騙之金額，暨被告自陳
    學歷為大學肄業，目前擔任會計，每月收入約3萬元，無須
    扶養他人（見本院卷第141至142頁）之智識程度、家庭生活
    狀況等一切情狀，量處如主文所示之刑，並就罰金刑部分諭
    知易服勞役之折算標準，以示懲儆。
四、按刑法就犯罪所得沒收之相關規定，立法意旨係為預防犯罪
    ，符合公平正義，契合任何人都不得保有犯罪所得之原則，
    遂將原刑法得沒收之規定，修正為應沒收之。然沒收犯罪所
    得之範圍，應僅以行為人實際因犯罪所獲得之利益為限，倘
    行為人並未因此分得利益，或缺乏證據證明行為人確實因犯
    罪而有所得，自不應憑空推估犯罪所得數額並予以宣告沒收
    ，以免侵害行為人之固有財產權。是行為人是否因犯罪而有
    所得，且實際取得數目多寡，應由事實審法院審酌卷內人證
    、物證、書證等資料，依據證據法則，綜合研判認定之。經
    查，本案並無積極證據足認被告因其幫助詐欺取財及幫助洗
    錢犯行，有自詐欺集團成員處獲取利益或對價，自不生犯罪
    所得應予沒收之問題。
五、至公訴意旨另以：被告另有將其所申辦之遠東國際商業銀行
    帳戶、滙豐（台灣）商業銀行帳戶之提款卡密碼更改為1155
    88後，交寄予真實姓名年籍不詳自稱「林曉芬」之人使用，
    因認被告此部分行為亦涉犯刑法第30條第1項前段、第339條
    第1項之幫助詐欺取財罪，及刑法第30條第1項前段、洗錢防
    制法第14條第1項之幫助一般洗錢罪嫌等語。惟依卷內現存
    資料，詐騙集團成員並未以被告之前揭遠東國際商業銀行帳
    戶、滙豐（台灣）商業銀行帳戶供詐騙使用，自難認被告提
    供前揭遠東國際商業銀行帳戶、滙豐（台灣）商業銀行帳戶
    構成幫助詐欺或幫助一般洗錢犯行，故此部分事實不能證明
    ，本應為無罪之諭知，惟因此部分若成立犯罪，與前揭犯罪
    事實為想像競合之裁判上一罪關係，爰不另為無罪之諭知，
    附此敘明。
據上論斷，應依刑事訴訟法第273條之1第1項、第299條第1項本
文，洗錢防制法第14條第1項、第16條第2項，刑法第11條本文、
第30條第1項前段、第2項、第339條第1項、第55條、第42條第3
項本文，刑法施行法第1條之1第1項，判決如主文。　　
本案經檢察官林朝文提起公訴、移送併辦，檢察官吳梓榕到庭執
行職務。
中　　華　　民　　國　　110 　年　　8 　　月　　13　　日
                  刑事第十一庭  法　官　潘明彥
以上正本證明與原本無異。
如不服本判決應於收受本判決後20日內向本院提出上訴書狀，並
應敘述具體理由。其未敘述上訴理由者，應於上訴期間屆滿後20
日內向本院補提理由書狀（均須按他造當事人之人數附繕本）「
切勿逕送上級法院」。 
　　　　　　　　　　　　　　　　書記官  蘇豐展
中　　華　　民　　國　　110 　年　　8 　　月　　13　　日
附錄本案論罪科刑法條：
洗錢防制法第14條
有第2條各款所列洗錢行為者，處7年以下有期徒刑，併科新臺幣
5百萬元以下罰金。
前項之未遂犯罰之。
前2項情形，不得科以超過其特定犯罪所定最重本刑之刑。

中華民國刑法第339條
意圖為自己或第三人不法之所有，以詐術使人將本人或第三人之
物交付者，處5年以下有期徒刑、拘役或科或併科50萬元以下罰
金。
以前項方法得財產上不法之利益或使第三人得之者，亦同。
前2項之未遂犯罰之。